【裁判字號】    97,訴,146
【裁判日期】    970613
【裁判案由】    毒品危害防制條例等
【裁判全文】
臺灣桃園地方法院刑事判決               97年度訴字第146號
公  訴  人  臺灣桃園地方法院檢察署檢察官
被      告  甲○○
選任辯護人  周詩鈞律師
上列被告因違反毒品危害防制條例等案件，經檢察官提起公訴（
97年度偵字第1009號）及移送併辦審理（97年度偵4236號），本
院判決如下：
    主  文
甲○○運輸第三級毒品，處有期徒刑肆年，扣案如附表編號一所
示之第三級毒品愷他命淨重壹仟玖佰玖拾點玖伍公克（包裝總
重貳拾陸點捌陸公克）、編號二所示之第三級毒品愷他命毛重壹
仟玖佰拾捌點陸玖公克（包裝塑膠袋重柒點伍貳公克）、編號
一所示之塑膠袋肆拾紙及香煙盒肆拾個、編號二所示之香煙盒
拾捌個，均沒收。
    事  實
一、甲○○明知未經主管機關許可，不得自國外運輸毒品危害防
    制條例第2 條第2 項規定之各級毒品進入國內，且上開毒品
    亦屬行政院依懲治走私條例第2 條第4 項授權公告之「管制
    物品項目及其數額」所列甲項第4 款之管制進出口物品，不
    得私運進口，於民國96年間，在其開設位在桃園縣中壢市○
    ○○路56號「漢皇養生館」，認識姓名不詳綽號「黑董」之
    成年男子後，於同年11月間，經「黑董」託請甲○○先代伊
    收自大陸地區以「吳釔漩」、「徐藝貞」名義寄送之航空快
    遞包裹後伊再託人前往領取，甲○○明知其不知「黑董」真
    實年籍資料，且上開寄送方式顯係「黑董」欲避免遭人發覺
    其為該等貨品之實際收件人，該等寄送貨品顯有可能為違反
    法令類如毒品等之違禁物品，竟基於自中國大陸地區私運、
    運輸管制物品進入我國境內者縱屬第三級毒品愷他命，亦不
    違背其本意之不確定故意，允諾「黑董」之上開要求，同意
    代「黑董」收受該等包裹，並將其「漢皇養生館」及其租屋
    處桃園市○○路○段375 號10樓之1 （下稱甲○○桃園租屋
    處）等地址告知「黑董」，供「黑董」寄送該等包裹。「黑
    董」即於96年12月初，在大陸地區廣州省，將附表編號一、
    二所示之第三級毒品愷他命以附表各該欄所示之香菸外盒包
    裝後，分裝成附表一、二之二箱包裹，託交不知情之全一快
    遞公司送至各該包裹如附表所載之臺灣地區地址，而由該公
    司於同年月4 日，以附表所示之航空快遞包裹送達我國桃園
    國際機場貨運站，惟於同日在機場貨運站受檢時，遭臺北關
    稅局人員查獲並扣得如附表所示之毒品愷他命後，分別由法
    務部調查局人員、內政部警政署航空警察局員警於同年月5
    日偕同全一快遞送貨員工前往「漢皇養生館」、甲○○桃園
    租屋處，於「漢皇養生館」不知情員工鐘佩玲依甲○○指示
    簽收時、同住甲○○桃園租處之不知情之甲○○岳母黃金蓮
    依該租屋處公寓大廈警衛室通知領取包裹時，當場查獲，始
    查知上情。
二、案經法務部調查局桃園縣調查站移送臺灣桃園地方法院檢察
    官偵查起訴。
    理  由
一、本案認定被告甲○○有罪之證據方法，計有：(一)被告就自己
    之犯罪事實於警詢、檢察官偵訊、本院審理中之陳述、(二)證
    人即「漢皇養生館」員工鐘佩玲、全一快遞送貨員翟佳武、
    甲○○岳母黃金蓮、甲○○桃園租屋處之社區總幹事武鵬、
    警衛范漢中、遭冒名收件人吳釔漩於警詢或偵訊中之證言、
    (三)甲○○行動電話通聯記錄、全一快遞如附表各欄所示之送
    貨單、(四)法務部調查局96年12月20日調科壹字第09600640 4
    鑑定書（就附表編號一扣案毒品之鑑定報告）、內政部警政
    署刑事警察局96年12月26日刑鑑字第0960186894 號 鑑定書
    （就附表編號二扣案毒品之鑑定報告）、(五)扣案如附表編號
    一、二所示之第三級毒品愷他命暨其包裝外盒。經查皆未發
    現有實施刑事訴訟程序之公務員因違背法定程序取得該等證
    據之情形，而被告與辯護人就上開證人於本院審判外陳述之
    供述證據，均不爭執，且於審判程序中同意作為證據，經本
    院審酌上開言詞陳述與書面陳述作成時之情況，認為適當，
    依刑事訴訟法第159 條之3 、第159 條之5 規定，上開供述
    證據及文書，均有證據能力；又上開法務部調查局、內政部
    警政署刑事警察局之毒品鑑定報告，係該局於執行毒品鑑定
    公務所出具之鑑定報告，依據刑事訴訟法第159 條立法理由
    及同法第206 條規定，自得為證據；另被告就本案犯罪事實
    之自白及其他不利之陳述，查無刑事訴訟法第156 條第1 項
    、第158 條之2 規定情形，且與本院依法調查所得事實相符
    ，自得援引被告自白為認定其有罪之證據。
二、上開犯罪事實，業據被告於本院審理中坦承不諱，並經證人
    即「漢皇養生館」員工鐘佩玲、全一快遞送貨員翟佳武、甲
    ○○岳母黃金蓮、甲○○桃園租屋處之社區總幹事武鵬、警
    衛范漢中、遭冒名收件人吳釔漩於警詢或偵訊中分別就其等
    送收扣案毒品之過程陳述綦祥，核與全一快遞如附表各欄所
    示之送貨單、甲○○行動電話通聯記錄所示之事實大致相符
    ，另有如附表所示之扣案第三級毒品愷他命暨各該毒品之法
    務部調查局、內政部警政署刑事警察局之毒品鑑定報告在卷
    可稽，堪認被告出於任意性之自白係與事實相符，而可採信
    。綜上所述，本案事證明確，被告犯行洵堪認定，應予依法
    論科。
三、按運輸毒品或運送走私物品罪之成立，並非以所運輸之毒品
    或運送之走私物品已運扺目的地為完成犯罪之要件；是以，
    區別各該罪既遂、未遂之依據，應以已否起運離開現場為準
    ，如已起運離開現場，其構成要件之輸送行為即已完成，不
    以達到目的地為既遂之條件（最高法院95年度台上字第990
    號判決要旨參照）。查以，扣案第三級毒品愷他命，既係由
    「黑董」藏匿於香煙盒內以航空快遞包裹自大陸地區寄送至
    我國境內，自已經起運離開毒品之原所在地之大陸地區，況
    上開毒品已經運至我國境內由員警及海關查驗，是本案運輸
    毒品自已完成而屬運輸既遂。次按愷他命係毒品危害防制條
    例第2 條第2 項第3 款規定之第三級毒品，且係行政院依懲
    治走私條例第2 條第4 項公告之「管制物品及其數額」甲項
    第4 款所列管制進出口物品。核被告甲○○所為，係犯毒品
    危害防制條例第4 條第3 項之運輸第三級毒品罪及懲治走私
    條例第2 條第1 項之私運管制物品進口罪。又被告遭警於其
    桃園市租屋處查獲如附表編號二所示之第三級讀品之犯行，
    雖未據檢察官起訴，惟該部分犯行既均屬被告與「黑董」間
    基於同一代收包裹之合意，而由「黑董」將包裹同時寄送被
    告所屬二地址，是應認係屬同一代收行為，為想像競合犯，
    應由本院併予審判，附此敘明。公訴意旨認被告與「黑董」
    共同運輸附表所示之第三級毒品愷他命，係為共同正犯；惟
    按刑法第13條第1 項及第2 項所規範之犯意，學理上稱前者
    為確定故意或直接故意，後者稱不確定故意或間接故意，二
    者之區隔為前者乃行為者明知並有意使其發生，故對於行為
    之客體及結果之發生，皆有確定之認識，並促使其發生；後
    者為行為者對於行為之客體或結果之發生，並無確定之認識
    ，但若其發生，亦與其本意不相違背。是確定故意（直接故
    意）與不確定故意（間接故意）之態樣不盡相同，而共同正
    犯間既有犯意聯絡，則其故意之態樣應屬相同，無從分別基
    於確定故意（直接故意）與不確定故意（間接故意）為之（
    最高法院95年度台上字第2795號判決要旨參照）；查以，本
    案依卷附事證，被告就本案係就其允為受託代收之貨品，係
    縱屬毒品亦不違背其本意之間接故意，尚難認被告係與「黑
    董」係基於直接故意之共同犯意聯絡，自難認與「黑董」構
    成共同正犯。另被告以一行為同時觸犯前開運輸及私運管制
    物品第三級毒品愷他命二罪名，為想像競合犯，應從一重之
    運輸第三級毒品罪處斷。按運輸第三級毒品罪之法定刑為「
    五年以上有期徒刑，得併科新臺幣五百萬以下罰金」，然同
    為運輸毒品之人，其原因動機不一，犯罪情節亦未必盡同，
    可能為居於幕後策劃並提供貨源者、或為一策劃者指示安排
    交通、連絡取貨、尋找押運者人選之執行中間連絡者、或在
    旁擔任押運工作、監督貨物去向之押運監視者、甚或屬最底
    層之實際攜帶毒品俗稱「交通」者、抑或於本案之包裹運送
    案件，擔任源頭寄送、或中間代收、或於貨到代收後轉交實
    際貨主之中間人，是其各角色及各階段所造成之危害社會之
    程度，自屬有異，法律科處此類犯罪所設法定最低本刑均屬
    相同，係可不重；本案依據卷證資料所示，被告非屬直接故
    意而為本案運輸毒品，係因商場經營而允諾客戶代收，雖本
    案運輸數量龐大，且其間接故意心態亦不無可議之處，惟考
    量被告客觀之犯行與主觀之惡性，參酌司法院大法官會議釋
    字第263 號解釋暨最高法院95年台上字第788 號判決要旨，
    本院衡酌結果認犯罪之情狀亦屬顯可憫恕，尚有可憫恕之情
    ，如科以最低度刑，仍嫌過重，茲依刑法第59條規定，酌量
    減輕其刑。爰審酌被告正值青壯之年，並有正當工作，任意
    允諾他人代收物品，致使嚴重危害我國國人身心健康之第三
    級毒品愷他命運輸來臺，所幸為警及時查獲而未能造成重大
    危害，其無視我國政府反毒決心，且其運輸之第三級毒品愷
    他命，數量非微，是其情節非輕，本應量楚重刑，惟審酌被
    告並無前科，於本案審理中坦承犯行，深表悔意，茲斟酌被
    告於本案運毒擔任之角色，量處如主文所示之刑，以資懲儆
    。
四、按依毒品危害防制條例第18條第1 項前段規定，應予沒收銷
    燬之毒品，以經查獲之第一、二級毒品為限。又毒品依其成
    癮性、濫用性及對社會危害性，共分為四級，上開條例並就
    製造、運輸、販賣、意圖販賣而持有、以非法方法使人施用
    、引誘他人施用及轉讓不同等級之毒品等行為，分別定其處
    罰。至施用或持有第三、四級毒品，因其可罰性較低，故未
    設處罰之規定，僅就施用及持有第一、二級毒品科以刑罰。
    然鑑於第三、四級毒品均係管制藥品，特於同條例第11條之
    1 明定無正當理由，不得擅自持有；第18條第1 項後段復規
    定查獲之第三、四級毒品，無正當理由而擅自持有者，沒入
    銷燬之。從而，依同條例第18條第1 項後段應沒入銷燬之毒
    品，專指查獲施用或持有之第三、四級毒品而言；倘係查獲
    製造、運輸、販賣、意圖販賣而持有、以非法方法使人施用
    、引誘他人施用或轉讓第三、四級毒品，既屬同條例相關法
    條明文規定處罰之犯罪行為，即非該條項應依行政程序沒入
    銷燬之範圍。又同條例第19條第1 項所定「供犯罪所用或因
    犯罪所得之物」，係指犯第4 條至第9 條、第12條、第13條
    或第14條第1 項、第2 項之罪所用或所得之物，不包括毒品
    本身在內，是尚不得援用此項規定為第三、四級毒品之沒收
    依據。再同條例對於查獲之製造、運輸、販賣、意圖販賣而
    持有、以非法方法使人施用、引誘他人施用及轉讓第三、四
    級毒品之沒收，並無特別規定，如其行為已構成犯罪，則該
    毒品即屬不受法律保護之違禁物，應回歸刑法之適用，依刑
    法第38條第1 項第1 款之規定沒收之，始為適法（最高法院
    96年度台上字第89號、96年度台上字第884 號判決要旨參照
    ）。依上開說明，本案扣案如附表編號一、二所示之第三級
    毒品愷他命（數量詳如附表編號一之「查扣毒品欄」之(四)、
    編號二之「查扣毒品欄」之(四)所載），因與被告本案運輸第
    三級毒品愷他命之犯行有關，自應依刑法第38條第1 項第1
    款規定宣告沒收；又因鑑驗而耗損之第三級毒品愷他命，既
    已滅失，爰不為沒收之諭知，併此敘明；另包裝附表一扣案
    第三級毒品愷他命所用之塑膠袋四十紙，均具有防止扣案第
    三級毒品愷他命裸露、逸出及受潮並便於運輸之用，而扣案
    如附表編號一、二之「查扣毒品欄」所示之香煙盒各四十個
    、三十八個，均屬供被告犯毒品危害防制條例第4 條之罪所
    用之物，自應依毒品危害防制條例第19條第1 項規定，均併
    予宣告沒收。
據上論斷，應依刑事訴訟法第299 條第1 項前段，毒品危害防制
條例第4 條第3 項、第19條第1 項前段，懲治走私條例第2 條第
1 項、第11條，刑法第11條、第55條、第59條、第38條第1 項第
1款 ，判決如主文。
本案經檢察官何治蕙到庭執行職務。
中    華    民    國    97    年    6     月    13    日
                  刑事第十庭審判長法  官  江德民
                                  法  官  林家賢
                                  法  官  陳世旻
┌─────────────────────────────────────────────────┐
│                                                                                                  │
├──┬────┬─────┬───┬──────┬────────────────┬───────┤
│編號│快遞公司│提單號碼  │收件人│寄送地址    │查扣毒品                        │備註          │
│    │        │(送貨單)  │      │            │                                │              │
├──┼────┼─────┼───┼──────┼────────────────┼───────┤
│ 一 │全一快遞│000000000 │吳釔漩│漢皇養生館  │(一)97年保管字第320 號、97年安保管│起訴暨併案事實│
│    │        │          │      │（桃園縣中壢│  字第43號。                    │              │
│    │        │          │      │市○○○路56│(二)第三級毒品愷他命40包。        │              │
│    │        │          │      │號）        │(三)40包分置於40個香煙盒內後，再以│              │
│    │        │          │      │            │  40紙塑膠帶包裝，再與其他260 盒│              │
│    │        │          │      │            │  香煙盒置於同一包裹。          │              │
│    │        │          │      │            │(四)40包合計淨重1,993.95公克（空包│              │
│    │        │          │      │            │  裝總重26.86 公克），純度63.35%│              │
│    │        │          │      │            │  ，純質淨重1263.17 公克（法務部│              │
│    │        │          │      │            │  調查局96年12月20日調科壹字第09│              │
│    │        │          │      │            │  0000000 鑑定書）。            │              │
├──┼────┼─────┼───┼──────┼────────────────┼───────┤
│ 二 │同上    │000000000 │徐藝貞│甲○○桃園租│(一)97年安保管字第31號、96年度報館│被告於審理中坦│
│    │        │          │      │屋處（桃園市│  自第9344號。                  │承事實（由臺灣│
│    │        │          │      │莊敬路一段  │(二)第三級毒品愷他命38 包。       │桃園地方法院檢│
│    │        │          │      │375 號10樓之│(三)38包分別置於38個香煙盒內，再與│察署以96年度偵│
│    │        │          │      │1）         │  其他261盒香煙盒置於同一包裹。 │字第30583 號偵│
│    │        │          │      │            │(四)驗前毛重1,938.69公克（包裝塑膠│查中）        │
│    │        │          │      │            │  袋重7.52公克），取出0.09公克鑑│              │
│    │        │          │      │            │  定用罄，餘1931.08 公克；純度97│              │
│    │        │          │      │            │  % ，驗前純質淨重1873.23 公克（│              │
│    │        │          │      │            │  內政部警政署刑事警察局96年12月│              │
│    │        │          │      │            │  26日刑鑑字第0960186894號鑑定  │              │
│    │        │          │      │            │  書）。                        │              │
└──┴────┴─────┴───┴──────┴────────────────┴───────┘
以上正本證明與原本無異。
如不服本判決，應於送達後10日內，向本院提出上訴狀。
                                  書記官  劉玉梅
中    華    民    國    97    年    6     月    13    日
附錄本案論罪科刑法條：
毒品危害防制條例第4條
製造、運輸、販賣第一級毒品者，處死刑或無期徒刑；處無期徒
刑者，得併科新臺幣1千萬元以下罰金。
製造、運輸、販賣第二級毒品者，處無期徒刑或7年以上有期徒
刑，得併科新臺幣7百萬元以下罰金。
製造、運輸、販賣第三級毒品者，處5年以上有期徒刑，得併科
新臺幣5百萬元以下罰金。
製造、運輸、販賣第四級毒品者，處3年以上10年以下有期徒刑
，得併科新臺幣3百萬元以下罰金。
製造、運輸、販賣專供製造或施用毒品之器具者，處1年以上7年
以下有期徒刑，得併科新臺幣1百萬元以下罰金。
前五項之未遂犯罰之。
懲治走私條例第2條
私運管制物品進口、出口逾公告數額者，處7年以下有期徒刑，
得併科新臺幣3百萬元以下罰金。
前項之未遂犯罰之。
第 1 項所稱管制物品及其數額，由行政院公告之。


司法院資訊處製作；財團法人民間司法改革基金會備份。
